【裁判字號】    97,訴,687
【裁判日期】    970930
【裁判案由】    違反毒品危害防制條例
【裁判全文】
臺灣屏東地方法院刑事判決               97年度訴字第687號
公  訴  人  臺灣屏東地方法院檢察署檢察官
被      告  甲○○
                      號
上列被告因違反毒品危害防制條例案件，經檢察官提起公訴（97
年度毒偵字第942 號），茲因被告就被訴事實為有罪之陳述，經
告知簡式審判程序意旨，並聽取公訴人及被告之意見後，本院合
議庭裁定由受命法官獨任依簡式審判程序審理，判決如下：
    主  文
甲○○施用第一級毒品，累犯，處有期徒刑壹年肆月。扣案如附
表一、附表二所示之物沒收銷燬之；又施用第二級毒品，累犯，
處有期徒刑壹年貳月。扣案如附表二、附表三所示之物沒收銷燬
之；應執行有期徒刑貳年肆月。扣案如附表一、附表二、附表三
所示之物沒收銷燬之。
    事  實
一、甲○○有麻藥、煙毒、毒品等多次犯罪經法院判刑確定之紀
    錄，最近一次經有期徒刑執行完畢係因違反毒品危害防制條
    例案件2 罪，經臺灣高雄地方法院94年度訴字第4238號判處
    有期徒刑7 月、2 月，應執行有期徒刑8 月確定，於民國95
    年11月10日入監執行，96年7 月10日期滿出監執行完畢。
二、又其前因施用毒品案件，經臺灣高雄地方法院92年度毒聲字
    第3857號裁定令入勒戒處所施予觀察、勒戒，於92年6 月17
    日入所執行，因有繼續施用毒品傾向，經同院92年度毒聲字
    第4481號裁定令入戒治處所施予強制戒治，92年8 月4 日轉
    入執行，93年2 月27日執行完畢釋放出所。
三、詎其經前開有期徒刑及強制戒治執行完畢後5 年內，仍不知
    悔改，復分別基於施用第一級、第二級毒品之犯意，於97年
    4 月16日晚間8 時許，在屏東市○○街118 之1 號「米堤汽
    車旅館」第209 室內，以皮下注射之方式施用第一級毒品海
    洛因1 次；又稍早於97年4 月15日晚間10時許，並在上址內
    以置入玻璃球內燒烤而吸用其所生煙霧之方式（玻璃球於查
    獲前已經丟棄而滅失），施用第二級毒品甲基安非他命1 次
    。嗣為警於97年4 月16日晚間9 時許在上址查獲，扣得如附
    表一、二、三、四所示之物。經採其尿液送驗結果，呈嗎啡
    即海洛因經人體水解代謝產物及甲基安非他命陽性反應。
四、案經屏東縣警察局屏東分局報告臺灣屏東地方法院檢察署檢
    察官偵查起訴。
    理  由
一、前揭施用第一級毒品海洛因、第二級毒品甲基安非他命之犯
    罪事實，業據被告甲○○於本院審理時自承不諱，其查獲當
    時扣得如附表一、二、三、四所示之物，經本院囑託高雄醫
    學大學附設中和紀念醫院以氣相層析質譜儀法（GC／MS）等
    科學方法檢驗結果，除附表四所示之物未經驗得毒品反應外
    ，其餘各物品均經驗得海洛因、甲基安非他命陽性反應各如
    附表一、二、三所示；又其前揭時地經查獲後，經採尿送臺
    灣檢驗科技股份有限公司以氣相層析質譜儀法（GC／MS）檢
    驗結果，亦呈嗎啡即海洛因經人體代謝之產物及甲基安非他
    命陽性反應，有該公司97年5 月5 日，編號KＺ000000000000
    號濫用藥物尿液檢驗報告附卷，乃鑑定機關本於專業知識暨
    以精密儀器測試所得之結論，自可憑信。被告甲○○自白施
    用海洛因、甲基安非他命，堪信與事實相符。
二、又被告甲○○前因施用毒品案件，經臺灣高雄地方法院92年
    度毒聲字第3857號裁定令入勒戒處所施予觀察、勒戒，於92
    年6 月17日入所執行，因有繼續施用毒品傾向，經同院92年
    度毒聲字第4481號裁定令入戒治處所施予強制戒治，92年8
    月4 日轉入執行，93年2 月27日執行完畢釋放出所，有臺灣
    高等法院被告前案紀錄表、臺灣屏東地方法院檢察署刑案資
    料查註紀錄表、全國施用毒品案件紀錄表、受觀察勒戒人毒
    品及前科紀錄簡列表各1 份在卷可按，其經觀察、勒戒、強
    制戒治執行完畢，5 年內再犯本件施用第一級毒品海洛因、
    第二級毒品甲基安非他命之犯罪事證已臻明確，應依法論科
    。
三、按海洛因、甲基安非他命依序為毒品危害防制條例第2 條第
    2 項第1 款、第2 款規定之第一級、第二級毒品，除法律另
    有規定者外，不得持有、施用。核被告甲○○所為，係犯毒
    品危害防制條例第10條第1 項之施用第一級毒品罪，及同條
    第2 項之施用第二級毒品罪。其因施用而持有海洛因、甲基
    安非他命之低度行為，應為施用之高度行為所吸收，不另論
    罪。又被告甲○○有麻藥、煙毒、毒品等多次犯罪經法院判
    刑確定之紀錄，最近一次經有期徒刑執行完畢係因違反毒品
    危害防制條例案件2 罪，經臺灣高雄地方法院94年度訴字第
    4238號判處有期徒刑7 月、2 月，應執行有期徒刑8 月確定
    ，於95年11月10日入監執行，96年7 月10日期滿出監執行完
    畢，有臺灣高等法院被告前案紀錄表及臺灣屏東地方法院檢
    察署刑案資料查註紀錄表各1 份在卷可按，其5 年之內再因
    故意犯有期徒刑以上刑之本罪，為累犯，各應依法加重其刑
    。又其所犯上開二罪，犯意各別，行為互殊，構成要件有異
    ，應論以數罪並分論併罰之。
四、爰審酌被告甲○○之年齡、品行、智識能力、犯罪手段、行
    為對法益造成侵害之程度，其為62年10月10日出生、受有高
    商畢業教育程度、業工之人，為本件犯罪時年34歲，有警詢
    年籍等資料在卷可參，年值青壯，又其前案紀錄除上開構成
    施用毒品訴追條件及累犯之要件，不再重複評價者外，並曾
    於：(一)82年間因違反麻醉藥品管理條例案件，經臺灣高雄地
    方法院82年度易字第1883號判處有期徒刑4 月確定，於82年
    8 月20日入監執行，82年12月6 日期滿出監執行完畢；(二)82
    年間因違反肅清煙毒條例、藥醉藥品管理條例案件，經臺灣
    高等法院高雄分院82年度上訴字第3570號（臺灣高雄地方法
    院82年度訴字第2623號）依序判處有期徒刑3 年3 月，褫奪
    公權2 年、有期徒刑5 月，應執行有期徒刑3 年5 月，褫奪
    公權2 年確定；(三)84年間因違反麻醉藥品管理條例案件，經
    臺灣臺南地方法院84年度易字第3044號判處有期徒刑4 月確
    定，並與上開(二)部分所示之刑接續執行，於84年4 月18日入
    監執行，85年8 月24日因縮刑假釋出監，嗣期滿未經撤銷假
    釋而執行完畢，有臺灣高等法院被告前案紀錄表及臺灣屏東
    地方法院檢察署刑案資料查註紀錄表各1 份在卷可按，素行
    欠佳，茲就其施用毒品之犯罪類型，雖有認為僅屬自戕行為
    ，並未涉侵害他人法益者，惟姑不論此見與我國現行刑事立
    法除就行為人藉自殘行為達到其他侵害國家、社會法益結果
    之目的，而在相關特別立法如妨害兵役治罪條例等特別法中
    定以處罰之規定外，向不加罰於單純自殘，甚或自殺行為所
    表彰之規範體系價值觀念相左，況毒品危害防制條例第10條
    所規定對施用毒品行為之處罰，其法定刑猶相當，或更甚（
    如施用第一級毒品罪）於刑法中關於故意「傷害他人」規定
    罪責，舉輕明重，足徵其規範保護之法益，原不在該「自戕
    」行為本身所造成行為人個人身體健康之有形侵害。蓋民主
    法治國家之所異於獨裁、集權社會，其國家政策、社會發展
    ，均取決於以全體公民個人意志累積形成之群體意志，凡公
    民不分性別、學歷、職業、貧富、愚智，任由鴻儒碩彥至販
    夫走卒，其個人意志之表現就群體意志決定之形成，均屬等
    值，直接影響國家、社會整體之命運，至關重要，則個人基
    於自主、健全意思所表現之公民意志，不分良窳，均應尊重
    ，然若有藉不正手段影響他人或自陷個人健全自主意志不能
    正常形成、表現者，不僅直接侵蝕公民群體意志形成之基礎
    ，迫令其他自重慎行大眾均須承受建立在該不健全基礎形成
    之公共政策、社會生活品質之結果，對於國家、社會法益及
    人民全體利益，猶已構成危害，是如投票受賄罪所規範者，
    即在禁止公民匯集個人自主意志以形成群體意志之過程受不
    當影響及控制，即為適例。今毒品除可對個人身體健康造成
    有形傷害外，就人之身體及精神形成高度成癮性及依賴性，
    猶足以抑制個人表現其本於心性能力所為自主意志之決定，
    並進而造成群體意志表現遭不當扭曲之危險，直接影響國家
    、社會之發展，侵害至鉅，斷非僅止於個人健康之危害，被
    告甲○○迭因施用毒品而經觀察、勒戒、強制戒治，並自82
    年間起，先後多次犯行經諭知有期徒刑4 月、3 年3 月、5
    月、4 月、7 月、2 月以為矯治，嗣出監未幾仍重蹈覆轍，
    除徵其守法觀念薄弱，堪認已施用毒品成習，積重難返，對
    其個人身心、家庭及國家、社會之危害非輕，並考量其犯罪
    施用毒品之情節，查獲毒品、器具之數量，及其犯罪經查獲
    後，尚能坦認犯行，態度尚可等一切情狀，量處如主文所示
    之刑，並定其應執行之刑，以資儆懲。
五、沒收部分：
  (一)扣案如附表三所示驗後淨重0.409 公克含甲基安非他命成分
    之晶體為查獲之毒品，其包裝袋因盛裝毒品而為該成分所沾
    黏，無法析離，此觀卷附法務部調查局93年3 月19日調科壹
    字第09300113060 號函文意旨自明，應與所盛裝、沾黏之毒
    品併同處分，依毒品危害防制條例第18條第1項 前段，沒收
    銷燬之。
  (二)扣案如附表一編號(一)、(二)、(三)及附表二所示注射針筒1 支、
    吸管裁製之簡易藥鏟2 支、夾鏈袋1 個，因被告甲○○持以
    供施用、持有毒品犯罪使用而為其成分所沾黏，依前開函文
    意旨，顯已析離不易，應與所沾黏之毒品併同處分，依毒品
    危害防制條例第18條第1 項前段，沒收銷燬之。
  (三)扣案如附表四所示之物，除據被告甲○○供稱與其前開施用
    毒品犯行無關，經鑑驗未經發現有毒品反應，依現有卷證復
    不能證明為依法應沒收之物，爰不另為沒收之諭知。
  (四)未扣案而供被告甲○○本件施用甲基安非他命使用之玻璃球
    吸食器，除據被告甲○○供稱於查獲前已經丟棄而滅失，依
    現有卷證復不能證明其尚存在，亦不另為沒收之諭知，附此
    敘明。
據上論斷，依刑事訴訟法第273 條之1 第1 項、第299 條第1 項
前段，毒品危害防制條例第10條第1 項、第2 項、第18條第1 項
前段，刑法第11條、第47條第1 項、第51條第5 款，判決如主文
。
本案經檢察官簡志祥到庭執行職務
中    華    民    國    97    年    9     月    30    日
                  刑事第二庭    法  官  陳松檀
以上正本證明與原本無異。
如不服本判決應於收受本判決送達後10日內向本院提出上訴書狀
，其未敘述上訴理由者，並得於提起上訴後10日內向本院補提理
由書狀（均須按他造當事人之人數附繕本）「切勿逕送上級法院
」
                                書記官  黃佳惠
中    華    民    國    97    年    9     月    30    日
附錄本件判決引用之法條：
毒品危害防制條例第10條
施用第一級毒品者，處6 月以上5 年以下有期徒刑。
施用第二級毒品者，處3 年以下有期徒刑。
【附表一】
┌─┬────┬──────┬──────────┬──────────┐
│  │ 名  稱 │  數    量  │   檢  驗  結  果   │高雄醫學大學附設中和│
│  │        │            │                    │  紀念醫院報告編號  │
├─┼────┼──────┼──────────┼──────────┤
│(一)│注射針筒│    1 支    │海洛因【陽性】      │97年7月4日0000-000  │
├─┼────┼──────┼──────────┼──────────┤
│(二)│吸管藥鏟│    1 支    │海洛因【陽性】      │97年7月4日0000-000  │
├─┼────┼──────┼──────────┼──────────┤
│(三)│夾鏈袋  │    1 個    │海洛因【陽性】      │97年7月4日0000-000  │
└─┴────┴──────┴──────────┴──────────┘
【附表二】
┌─┬────┬──────┬──────────┬──────────┐
│  │ 名  稱 │  數    量  │   檢  驗  結  果   │高雄醫學大學附設中和│
│  │        │            │                    │紀念醫院檢驗報告編號│
├─┼────┼──────┼──────────┼──────────┤
│(一)│吸管藥鏟│    1 支    │海洛因【陽性】      │97年7月4日0000-000  │
│  │        │            │甲基安非他命【陽性】│                    │
└─┴────┴──────┴──────────┴──────────┘
【附表三】
┌─┬────┬──────┬──────────┬──────────┐
│  │ 名  稱 │  數    量  │   檢  驗  結  果   │高雄醫學大學附設中和│
│  │        │            │                    │紀念醫院檢驗報告編號│
├─┼────┼──────┼──────────┼──────────┤
│(一)│晶體    │    1 包    │甲基安非他命【陽性】│97年7月4日0000-000  │
│  │        │ 驗後淨重： │                    │                    │
│  │        │ 0.409 公克 │                    │                    │
└─┴────┴──────┴──────────┴──────────┘
【附表四】
┌─┬────┬──────┬──────────┬──────────┐
│  │ 名  稱 │  數    量  │   檢  驗  結  果   │高雄醫學大學附設中和│
│  │        │            │                    │紀念醫院檢驗報告編號│
├─┼────┼──────┼──────────┼──────────┤
│(一)│橡皮管  │    1 條    │海洛因陰性          │97年7月4日0000-000  │
│  │        │            │甲基安非他命陰性    │                    │
├─┼────┼──────┼──────────┼──────────┤
│(二)│夾鏈袋  │    1 個    │海洛因陰性          │97年7月4日0000-000  │
│  │        │            │甲基安非他命陰性    │                    │
├─┼────┼──────┼──────────┼──────────┤
│(三)│粉末    │    1 包    │海洛因陰性          │97年7月4日0000-000  │
│  │        │ 驗後淨重： │甲基安非他命陰性    │                    │
│  │        │ 3.819公克  │                    │                    │
├─┼────┼──────┼──────────┼──────────┤
│(四)│粉末    │    1 包    │海洛因陰性          │97年7月4日0000-000  │
│  │        │ 驗後淨重： │甲基安非他命陰性    │                    │
│  │        │ 4.186公克  │                    │                    │
└─┴────┴──────┴──────────┴──────────┘


司法院資訊處製作；財團法人民間司法改革基金會備份。
